【裁判字號】    89,訴,1697
【裁判日期】    891108
【裁判案由】    聲明異議之不實
【裁判全文】
臺灣板橋地方法院民事判決  八十九年度訴字第一六九七號
    原      告  欣富通企業有限公司
    法定代理人  丁○○
    訴訟代理人  甲○○
    被      告  台北縣板橋市公所
    法定代理人  丙○○
    訴訟代理人  乙○○
右當事人間請求聲明異議之不實事件，本院判決如左：
    主      文
確認日瑛企業股份有限公司對於被告新臺幣伍拾萬零貳仟柒佰貳拾元之債權存在。
訴訟費用由被告負擔。
    事      實
甲、原告方面：
一、聲明：如主文第一項所示。
二、陳述：
（一）原告與債務人日瑛企業股份有限公司（下稱日瑛公司）因強制執行事件，日瑛
      公司應在五十萬二千七百二十元之範圍內假扣押。今發現日瑛公司承攬被告「
      停九停車場工程」，對被告有工程款一千萬元左右，乃聲請鈞院對第三人即被
      告強制執行，經鈞院以八十九年度民執辰字第一七七七號發禁止命令在案。
（二）不意被告以「與日瑛公司間尚有案件未處理完妥，尾款暫時無法支付」為由，
      向鈞院聲明異議。惟查該工程業已於八十九年三月間開幕啟用，足證工程已完
      成且並無未處理完妥之事。再者，被告積欠日瑛公司之工程款約一千萬元左右
      ，而原告僅聲請執行其中之五、六十萬元，故在扣除未完妥部分之金額後不可
      能執行不到。由於被告不否認有該工程款（尾款），只是以「日瑛公司有事件
      未處理完妥」為辯。此部分應由被告舉證，否則就是空口白話，不足採信。爰
      依強制執行法第一百二十條第二項提起本件訴訟。
三、證據：提出本院民事執行處八十九年八月十八日執行命令影本一件、被告八十九
    年九月六日八九北縣板工字第五一九八號函影本一件、本院民事執行處八十九年
    九月十三日通知影本一件為證。
乙、被告方面：
一、聲明：駁回原告之訴。
二、陳述：
    日瑛公司的工程還有問題，可能會扣款，被告已要求日瑛公司儘快跟原告和解，
    否則被告也不會撥付尾款，日瑛公司已經同意儘快辦理。被告應付日瑛公司的尾
    款大約是一千萬元，有超過原告請求確認的金額，不可能低於五十萬二千七百二
    十元。
丙、本院依職權調閱本院八十九年度民執辰字第一七七七號清償債務強制執行案卷。
    理      由
一、原告起訴主張：其與債務人日瑛公司因強制執行事件，日瑛公司應在五十萬二千
    七百二十元之範圍內假扣押。因發現日瑛公司承攬被告停車場工程，對被告有工
    程款一千萬元左右，乃聲請本院對第三人即被告強制執行，經鈞院核發禁止命令
    在案。不意被告以「與日瑛公司間尚有案件未處理完妥，尾款暫時無法支付」為
    由，向本院聲明異議。惟查該工程業已完工使用，且被告積欠日瑛公司之工程款
    約一千萬元左右，而原告僅聲請執行其中之五、六十萬元，故在扣除未完妥部分
    之金額後不可能執行不到，爰依強制執行法第一百二十條第二項提起本件訴訟等
    語。
二、被告則以：日瑛公司的工程還有問題，可能會扣款，被告已要求日瑛公司儘快跟
    原告和解，否則被告也不會撥付尾款。被告應付日瑛公司的尾款大約是一千萬元
    ，有超過原告請求確認的金額，不可能低於五十萬二千七百二十元等語置辯。
三、經查，原告主張之前揭事實，業據其提出本院民事執行處八十九年八月十八日執
    行命令影本一件、被告八十九年九月六日八九北縣板工字第五一九八號函影本一
    件、本院民事執行處八十九年九月十三日通知影本一件為證，復經本院依職權調
    閱本院民事執行處八十九年度民執辰字第一九七七號清償債務強制執行案卷查明
    屬實，自堪採信為真實。
四、次按當事人預期不確定事實之發生，以該事實發生時為債務之清償期，該事實並
    非債務之停止條件，該債權亦非附停止條件之債權，且債權於清償期屆至前即已
    存在，僅係於清償期屆至時，債務人始有給付之義務。（最高法院二十八年度上
    字第一七四○號判例、八十五年度臺上字第一五七六號判決旨參照）。本件被告
    既自承訴外人日瑛得請求之工程款金額確定超過原告對日瑛公司債權五十萬二千
    七百二十元，惟因被告工程尚有問題，故尚不符合給付工程款之條件等情，足證
    其係預期以被告驗收之不確定事實之發生，為被告對日瑛公司工程款債務之清償
    期，尚非該工程款債務之停止條件，日瑛公司對被告之工程款債權實已發生，僅
    其清償期尚未屆至，被告抗辯因給付條件未成就，故債權不存在，洵屬無據。且
    日瑛公司對被告之工程款債權既確定逾原告對日瑛公司之債權金額五十萬二千七
    百二十元，故原告請求確認日瑛公司對被告之工程款債權五十萬二千七百二十元
    存在，自屬有據。
五、從而，原告依據強制執行法第一百二十條第二項及日瑛公司與被告間之債權法律
    關係，請求確認日瑛公司對被告之工程款債權於五十萬二千七百二十元之範圍內
    存在，為有理由，應予准許。
六、結論：本件原告之訴為有理由，依民事訴訟法第七十八條，判決如主文。
中      華      民      國    八十九    年     十一     月      八      日
                                臺灣板橋地方法院民事第二庭
~B法  官  劉以全
右正本證明與原本無異。
如不服本判決，應於判決送達後廿日，內向本院提出上訴狀。
中      華      民      國    八十九    年     十一     月      八      日
~B書記官  王麗珍


司法院資訊處製作；財團法人民間司法改革基金會備份。
